臺灣高等法院臺中分院刑事判決　　 96年度上更(一)字第123號
上　訴　人
即　被　告　戊○○
選任辯護人　涂芳田律師
上　訴　人
即　被　告　甲○○
上列上訴人因偽造文書案件，不服臺灣臺中地方法院92年度訴字
第1124號中華民國92年12月25日第一審判決（起訴案號：臺灣臺
中地方法院檢察署91年度偵字第13214號），提起上訴，判決後
經最高法院發回更審，本院判決如下：
    主  文
原判決撤銷。
戊○○共同行使偽造私文書，足以生損害於公眾及他人，處有期
徒刑肆月，如易科罰金，以參佰元折算壹日；緩刑貳年。
甲○○共同行使偽造私文書，足以生損害於公眾及他人，處有期
徒刑參月，如易科罰金，以參佰元折算壹日；緩刑貳年。
    犯罪事實
一、戊○○為丙○○之次子，由其叔父徐松本收養。丙○○於民
    國86年間，在其所有之臺中縣東勢鎮○○段中嵙小段161 地
    號農地上（下稱系爭農地），興建門牌號碼臺中縣東勢鎮○○街中山巷258號之農舍（下稱系爭農舍，與系爭農地合稱
    系爭房地），於87年3月30日完成建物所有權第一次登記。
    丙○○因欲預先將系爭房地辦理分割，將系爭農舍暨農舍坐
    落之基地及周邊農地過戶給次子戊○○，系爭農地其餘部分
    則過戶予長子丁○○。嗣於89年初，戊○○、丁○○陪同丙○○至代書郭雨村處詢問系爭房地可否辦理分割，郭雨村告
    以系爭房地依當時農業發展條例不得為分別登記，即不得將
    系爭農舍與農地分別登記、亦不得將系爭農地分割登記予不
    同之人，致丙○○欲生前分配家產之計劃因而延宕。詎戊○○於89年10月初某日，夥同其另行接洽之代書甲○○至丙○○上址農舍住處，共同基於意圖為自己不法之所有及偽造文
    書之犯意聯絡，由戊○○向丙○○謊稱：郭雨村代書不會辦
    農地分割，伊去找臺中來的代書甲○○，有辦法將系爭房地
    依照丙○○之意思分配給丁○○及伊等語，致丙○○信以為
    真，而將其身分證、系爭房地之所有權狀及印鑑章等文件，
    交由甲○○辦理系爭房地之分割過戶事宜；甲○○取得上開
    相關文件後，明知實際上丙○○並無將系爭房地整筆登記予
    戊○○之真意，竟在丙○○上開住處內，於土地登記申請書
    、土地及建築改良物買賣所有權移轉契約書上，偽造丙○○
    出賣系爭房地予戊○○之不實內容，並將丙○○之印章蓋在
    土地登記申請書上，於89年10月25日持向臺中縣東勢地政事
    務所辦理系爭房地之所有權移轉登記，使該地政事務所不知
    情之承辦公務人員陷於錯誤，而於89年10月30日將此虛偽不
    實之系爭房地買賣，登載於職務上所掌管之土地及建築改良
    物登記謄本等公文書，足以生損害於地政機關管理地政資料
    之正確性及丙○○、丁○○。嗣因90年4月初某日丁○○收
    受由臺中縣稅捐稽徵處所寄發之系爭房地房屋稅繳款通知書
    ，發現房屋稅納稅義務人已由丙○○變更為戊○○，經向丙○○詢問，始查悉上情。
二、案經丙○○訴由臺灣臺中地方法院檢察署檢察官偵查起訴。
    理  由
一、丙○○、丁○○、徐詹阿典、丁○○、郭雨村之警詢筆錄及
    丁○○、徐詹阿典、陳琇珠、徐惠蘭、郭雨村、呂彩雪於偵
    查中之證述，當事人及選任辯護人均未於言詞辯論終結前聲
    明異議，依刑事訴訟法第159條之5之規定，自均有證據能力
    。
二、訊據上訴人即被告戊○○、甲○○固坦承於上開時、地至告
    訴人丙○○住處，向告訴人取得其身分證等文件後，由被告
    甲○○持向臺中縣東勢鎮地政事務所申辦系爭房地所有權移
    轉登記至被告戊○○名下之事實，惟均矢口否認有何不法，
    被告戊○○辯稱：伊係用新臺幣（下同）450萬元之代價向
    告訴人購買上揭同地段168之3、169之2、169之4地號等3筆
    土地外，尚包括系爭房地，其中300萬元業已匯款完畢，餘
    150萬元則由伊負擔系爭農舍之貸款債務，系爭房地係經過
    告訴人同意後，始由伊委託被告甲○○辦理買賣過戶登記至
    伊名下云云。被告甲○○則辯稱：伊係受被告戊○○委託辦
    理系爭房地過戶事宜，由被告戊○○帶伊至告訴人住處，當
    時係經告訴人同意將系爭房地過戶給被告戊○○，告訴人才
    將其相關證件交付給伊前去辦理系爭房地之過戶事宜，伊並
    不清楚被告戊○○與告訴人及丁○○家人之間有何家產糾紛
    云云。經查被告等於原審法院行準備程序中對於(1)丙○○將
    上揭同地段103、104地號土地移轉登記予證人丁○○、將上
    揭同地段168之3、169之2、169之4地號土地分別移轉登記予
    被告戊○○、證人徐惠蘭。(2)被告甲○○經被告戊○○聯絡
    ，於89年10月初至告訴人住所，取得丙○○身分證、系爭房
    地所有權狀及印鑑等相關文件，由被告甲○○持往地政事務
    所辦理系爭房地買賣所有權移轉登記完畢。(3)系爭房地依法
    不得分割等事實，均不否認，另經證人徐詹阿典、丁○○、
    陳琇珠、徐惠蘭、郭雨村、呂彩雪等人於偵查及原審審理時
    到庭證述明確，並有系爭房地土地登記謄本、建物登記謄本
    、臺中縣東勢鎮地政事務所系爭房地買賣所有權移轉契約書
    、土地登記申請書等在卷可稽。證人郭雨村於偵查中證稱：
    「（之前丙○○的土地都是你在辦的？）是」、「（地號16
    1號此筆土地你清楚否？）丙○○在89年1月之前，他告訴我
    他要分割土地，要分給他二個兒子，但當時農地不能分割，
    農發條例89年1月修改農地及農舍不可分開登記，我告訴丙○○不能分開登記，之後的事我並不清楚。丙○○本來農舍
    就是要給戊○○」等語（見偵字第13214號卷第114頁），於
    原審調查時證稱：「（丙○○打算如何分配財產？）農舍與
    農舍坐落之基地（係指農舍建物的範圍內，不是地號的範圍
    ）部分及周邊的農地給戊○○，另外老房子建地部分以及周
    邊的農地分給丁○○，農舍及農舍坐落之基地即本案系爭房
    地」、「（何人與你接洽分配遺產事宜？）丙○○多次來找
    我洽談此事，丁○○及戊○○我沒有印象」、「（告訴人是
    否要將農舍過戶給被告戊○○？）是的，包括農舍投影所坐
    落之基地及周邊農地均過戶給被告戊○○」、「（農舍是否
    要給丁○○？）沒有」、「（農舍座落之基地有無分給丁○○？）無」、「（告訴人是從事何業？）務農，我在偵查庭
    才知他曾擔任農會的會員代表」、「（為何告訴人未再找你
    去辦理？）因無法照告訴人之本意辦理，他的本意是將農舍
    及農舍坐落之基地及周邊之農地分給戊○○，系爭農地分成
    二份，因法律規定不得將農舍單獨登記所有，..... 」、「
    （農舍坐落之基地與農舍是否同一地號？）是的」、「（你
    之前是否幫告訴人辦理其他土地過戶？）有」、「（那些地
    號？幾筆？）地號我不記得，戊○○及丁○○都有，戊○○
    有部分登記在徐惠蘭名下，各幾筆我忘記了」、「（你所指
    述之基地為何？）只有蓋房子的地方，係指農舍建物的範圍
    內，不是地號的範圍」、「（告訴人之本意有無要將161地
    號農地全部分配予戊○○或丁○○一人？）無，他意思是要
    分配給二個人」、「（被告戊○○和甲○○是否曾和你談論
    過系爭土地分配之事？）沒有」等語（見原審第2宗卷第66
    至71頁），證人郭雨村歷來受託處理過告訴人多筆不動產所
    有權移轉登記，本件系爭房地之分割事宜告訴人父子亦曾向
    其徵詢意見，其對於告訴人欲如何分配遺產應知之甚稔，所
    證關於告訴人處理系爭房地分配事宜，係欲將系爭農舍連同
    其基地及周邊農地分配予被告戊○○，系爭農地其餘部分則
    分配予告訴人之長子丁○○，核與證人即被告之母徐詹阿典
    於原審調查時所證：「（你先生是否有同意將系爭房地過戶
    給被告益？）沒有」、「（系爭房地是否要過戶給被告戊○○？）新蓋房子給被告戊○○，空地是要分給大兒子，但被
    被告戊○○過戶去了，當初是要這樣分」、「（你是否參與
    財產分配討論？）沒有，我有聽到一些」等語（見原審第2
    宗卷第44頁）大致相符，雖證人徐詹阿典對於告訴人如何分
    配系爭房地之詳細情節並不清楚，然其證述被告戊○○並未
    得告訴人同意分得全部系爭房地一節則甚明確，且關於告訴
    人將上開相關文件交予被告甲○○辦理，被告甲○○、戊○○、徐惠蘭該次在告訴人住處與告訴人見面當時，證人徐詹
    阿典確有在場，此亦為被告所肯認之事實，證人徐詹阿典之
    證詞應堪採信。至於被告戊○○庭呈其與證人徐詹阿典談話
    之錄音帶，雖經當庭播放，惟證人徐詹阿典則陳稱其聽不清
    楚等語（見原審第2宗卷第44頁），且被告提出之該譯文，
    原即屬證人於審判外之陳述，內容復與證人徐詹阿典上開所
    證不符，尚難採為對被告戊○○有利之認定。證人徐惠蘭雖
    於原審調查中證稱：「（匯款3百萬元及負擔1百50 萬元條
    件如何？）3百萬元是我們買系爭房地，168之3、169 之2、
    169之4地號土地這3筆是我先生養父徐松本要給我先生戊○○的」等語（見原審第2宗卷第72頁），然查證人徐惠蘭為
    被告戊○○之配偶，與被告戊○○有相當利害關係，且被告
    甲○○係由徐惠蘭介紹其為被告戊○○辦理系爭房地過戶事
    宜等情，業據被告二人供承在卷，證人徐惠蘭所證有無偏頗
    之虞，亦容有可疑，其所證亦難遽予憑採。是告訴人丙○○
    本即無將系爭房地全部分配予被告戊○○之意，自無可能同
    意將系爭房地辦理所有權移轉登記予被告戊○○。又被告戊○○雖分別於89年4月21日匯款2百萬元、同年月24日匯款1
    百萬元存入告訴人在東勢鎮農會信用部之帳戶；但丁○○亦
    於89年7月29日匯入2百25萬元至告訴人帳戶，有東勢鎮農會
    92年5月20日東鎮農信字第1296號函及告訴人活期儲蓄存款
    交易明細表附卷可稽。告訴人收受該匯款後，隨即委託代書
    郭雨村於89年6月12日分別將前揭103、104地號土地所有權
    移轉登記予丁○○、將前揭168之3地號土地所有權移轉登記
    予被告戊○○、169之2、169之4地號土地所有權移轉登記予
    徐惠蘭，亦有前開地號土地登記謄本附卷可稽，而系爭房地
    過戶給被告戊○○之日期為89年10月30日，苟告訴人欲將系
    爭房地亦過戶予被告戊○○，何以未一併辦理系爭房地之過
    戶，而於相隔約4個月後，才另外辦理系爭房地之移轉登記
    ？且告訴人歷來就其所有不動產，無論是辦理買賣過戶或抵
    押借貸，均委託證人郭雨村辦理，就系爭房地之分割登記事
    宜，復曾就教於郭雨村，苟告訴人同意將系爭房地移轉登記
    予被告戊○○，或被告戊○○出資之該3百萬元係包括購買
    系爭房地，衡情理當同時與上揭各筆土地之移轉登記委託同
    一代書郭雨村辦理，應無須由被告戊○○再找被告甲○○就
    系爭房地另行辦理所有權移轉登記之必要。又被告戊○○於
    偵查中供稱：系爭房地伊是用4百50萬元向告訴人買的等語
    （見偵字第13214號卷第44頁）；被告甲○○於偵查則供稱
    ：實際買賣價金包括前面幾筆土地，是4百50萬元等語（見
    偵字第13214號卷第80頁），被告戊○○於原審調查時供稱
    ：「（東勢鎮○○○段168之3、169之2及169之4地號在何人
    名下？）168之3在我名下，169之2及169之4在我太太名下」
    、「（前開土地如何取得？）因我依照約定必須負擔系爭房
    地（161地號農地及農舍）4百50萬元之貸款，由代書郭雨村
    辦理的」等語（見原審第2宗卷第34頁），證人徐惠蘭於原
    審調查中證稱：「（匯款3百萬元及負擔1百50萬元條件如何
    ？）3百萬元是我們買系爭房地，168之3、169之2、1 69之4
    地號土地這3筆是我先生養父徐松本要給我先生戊○○的」
    等語（見原審第2宗卷第72頁），是則被告二人及證人徐惠
    蘭對於系爭房地及同地段168之3、169之2、169之4地號土地
    取得之對價究係3百萬元或4百50萬元前後供述不一，其中已
    匯款之3百萬元究係系爭房地或同地段168之3、169之2、169
    之4地號土地之對價或兼有之，渠等供述既有未合，復無法
    提出其他積極證據證明被告戊○○與告訴人間就系爭房地或
    連同上開168之3等地號之土地有如何交易之事實，被告戊○○所辯：匯款3百萬元或由伊負擔4百50萬元債務，係屬系爭
    房地或兼含上開168之3等地號土地之對價云云，應無足採。
    又被告戊○○除在警詢中供承於89年初曾與告訴人及證人丁○○、徐詹阿典至郭雨村處詢問系爭農地及農舍可否辦理分
    割，郭雨村告知系爭房地無法分割等情屬實（見偵字13214
    號卷第10頁），被告二人復於原審審理中供稱系爭房地無法
    分割登記等語在卷，足認被告戊○○對於系爭房地無法分割
    一節知之甚詳，參以告訴人分配財產之原意乃在於將系爭農
    舍及坐落基地、周邊農地分配予被告戊○○，系爭農地其餘
    部分則分配予丁○○，已如前述，而事後亦無任何因素足以
    說明告訴人願將全部系爭房地所有權均移轉登記予被告戊○○一人，被告戊○○就系爭房地所為之所有權移轉登記，顯
    與告訴人之原意及被告戊○○對於系爭房地先前之認知有所
    悖離甚明。又卷附之聲請調解書雖記載「茲因戊○○於89年
    10 月11日向丙○○購買坐落於東勢鎮○○段中嵙小段161地
    號」等語，然此係聲請人即告訴人為陳述調解事項對於系爭
    土地既成事實之陳述，而該調解內容亦經載明告訴人欲將系
    爭房地予以分割之上揭原意，且調解後經台灣臺中地方法院
    豐原簡易庭審核結果不予核定，有台灣臺中地方法院豐原簡
    易庭92年度豐核字第214號鄉鎮市調解事件審核書附卷可稽
    ，尚難以聲請調解書之內容有上開記載即逕認告訴人確係事
    前即同意將系爭房地移轉予被告戊○○。被告戊○○於原審
    雖另聲請調查案外人徐松本於臺中商業銀行東勢分行帳戶之
    往來交易明細相關資料及上開168之3、169之2、169之4地號
    土地相關過戶資料，惟各該資料與本件待證事實無涉，無調
    查之必要，附此敘明。本件被告甲○○係經證人徐惠蘭介紹
    予被告戊○○辦理系爭房地過戶事宜，被告甲○○並與被告
    戊○○親至告訴人住處取得告訴人之身分證等相關證件，持
    往地政事務所辦理系爭房地過戶事宜，且被告甲○○又係專
    業代書，對於相關土地法規知之甚稔，其亦不諱言系爭房地
    不得分割，告訴人復堅稱當時曾予告知欲辦理系爭房地分割
    ，證人徐詹阿典於偵查中亦證稱被告甲○○曾至告訴人住所
    說要辦理分割的事（見偵字第13214號卷第81頁），被告甲○○對於告訴人係欲辦理系爭房地之分割事宜尚難委為不知
    ，自此以觀，亦足以認定被告甲○○與被告戊○○對於本件
    犯行有犯意之聯絡及行為之分擔。被告等所辯，無非事後卸
    責之詞，不足採信。事證明確，被告上開犯行堪以認定。至
    於告訴人對其將印鑑章及印鑑證明書交予被告甲○○之事實
    固不否認，惟告訴人係因被告二人訛稱系爭房地可以辦理分
    割，始陷於錯誤而交付相關印鑑、資料，已詳前述，尚無從
    因此即謂告訴人係同意將系爭房地過戶予被告戊○○，自不
    待贅言；而上開168之3、169之2、169之4地號土地，本即為
    被告戊○○之養父所有而登記在告訴人名下，雖經被告戊○○之養父將該3筆土地分別移轉所有權予被告戊○○及其妻
    徐惠蘭，惟該3筆農地之移轉與系爭房地之分割或移轉係兩
    回事，亦不能因該3筆土地由被告戊○○及其妻徐惠蘭為農
    業用地農業使用證明書之申請人，即謂告訴人係同意將系爭
    房地過戶予被告戊○○，併此敘明。
三、查被告二人行為後，刑法業於94年2月2日修正公布，95年7
    月1日起施行。按「行為後法律有變更者，適用行為時之法
    律，但行為後之法律有利於行為人者，適用最有利於行為人
    之法律」，修正後刑法第2條第1項定有明文。此條規定係規
    範行為後法律變更所生新舊法律比較適用之準據法，本身尚
    無新舊法比較之問題，於新法施行後，應一律適用新法第2
    條第1項之規定，為「從舊從輕」之比較，先予敘明。又新
    法業已刪除刑法第55條牽連犯之規定，此刪除雖非犯罪構成
    要件之變更，但顯已影響行為人刑罰之法律效果，自屬法律
    有變更，比較新、舊法結果，仍應適用較有利於被告之行為
    時法律即舊法論以牽連犯（最高法院95年第8次刑事庭會議
    決議參照）。刑法第28條僅係文字修正，對被告而言並無有
    利、不利之問題，自應適用現行修正後刑法第28條規定。又
    刑法第339條第1項之詐欺取財罪及第214條之使公務員登載
    不實事項於職務上所掌之公文書罪，罰金刑部分分別係處銀
    元1千元、5百元以下罰金，依修正後刑法施行法增訂第1條
    之1之規定：「中華民國94年1月7日刑法修正施行後，刑法
    分則編所定罰金之貨幣單位為新臺幣。」「94年1月7日刑法
    修正時，刑法分則編未修正之條文定有罰金者，自94年1月7
    日刑法修正施行後，就其所定數額提高為30倍。但72年6月
    26日至94年1月7日新增或修正之條文，就其所定數額提高為
    3倍。」及刑法第33條第5款修正為：「主刑之種類如下：‥
    ‥五、罰金：新臺幣1千元以上，以百元計算之。」，依修
    正後之法律，刑法第339條第1項及第214條之罪所得科處之
    罰金刑最高額固無不同，但依被告行為時法即修正前刑法第
    33條第5款規定之罰金最低額銀元1元計算，刑法第339條第1
    項及第214條之罪之罰金刑最低額為銀元10元（因提高10 倍
    ）即新臺幣30元。因此，比較上述修正前、後之刑罰法律，
    自應以被告行為時法即修正前刑法關於科處罰金刑之法律較
    有利於被告。又刑法第41條第1項前段有關易科罰金折算之
    標準，亦經修正，由「得以1元以上3元以下折算1日，易科
    罰金」，並適用修正前罰金罰鍰提高標準條例第2條（現已
    刪除）之規定，提高為「得以新台幣1千元、2千元或3千元
    折算1日，易科罰金」，且刪除「因身體、教育、職業、家
    庭之關係或其他正當事由，執行顯有困難者」之條件，比較
    修正前後刑法第41條第1項前段之規定，修正後之規定，並
    未較有利於被告，故本件應適用被告行為時即修正前刑法第
    41條第1項前段、罰金罰鍰提高標準條例第2條之規定，諭知
    易科罰金之折算標準。另緩刑之宣告依最高法院95年第8次
    刑事庭會議決議，亦應適用現行刑法第74條第1項第1款之規
    定。
四、查被告戊○○、甲○○明知系爭房地無法辦理分割事宜，竟
    基於共同犯意聯絡，由被告戊○○及被告甲○○向告訴人訛
    稱有辦法將系爭房地依其意思分割而過戶予伊及丁○○，使
    告訴人信以為真，乃將其身分證、系爭房地之所有權狀及印
    鑑章等文件交付被告甲○○以憑辦理，而由被告甲○○在土
    地及建築改良物買賣所有權移轉契約書上，偽造告訴人出賣
    系爭房地予被告戊○○之不實內容，並將告訴人之印章蓋在
    土地登記申請書上，再持向臺中縣東勢地政事務所辦理系爭
    房地之所有權移轉登記，使該地政事務所不知情之承辦公務
    人員陷於錯誤，將此虛偽不實之系爭房地買賣，於89年10月
    30日登載於職務上所掌管之土地及建築改良物登記謄本等公
    文書，足以生損害於地政機關管理地政資料之正確性及丙○○、丁○○之權益。核被告二人所為，均係犯刑法第216條
    、第210條之行使偽造私文書罪、第214條使公務員登載不實
    事項於職務上所掌之公文書罪及刑法第33 9條第1項之詐欺
    取財罪。被告二人間，就本件犯行，有犯意聯絡及行為分擔
    ，為共同正犯。被告二人偽造私文書後持向地政事務所申辦
    過戶事宜，偽造之低度行為為行使之高度行為所吸收，不另
    論罪，公訴人對於行使偽造私文書罪雖未論及，惟此與被告
    二人經起訴論罪之偽造私文書及使公務員登載不實事項於職
    務上所掌之公文書、詐欺取財等犯行，分別有吸收關係及牽
    連犯之裁判上一罪關係，為起訴效力所及，本院自得併予審
    理。被告二人就上開所犯各罪間，有方法結果之牽連關係，
    應依牽連犯之規定，從一重之行使偽造私文書罪處斷。原審
    認被告等罪證明確，予以論罪科刑，固非無見；惟告訴人丙○○本有移轉系爭農舍暨農舍所坐落之基地及其周邊之農地
    予被告戊○○之意，但並無移轉整筆系爭房地所有權予戊○○之意，是被告等詐欺所得應僅限於系爭農舍暨農舍所坐落
    範圍內之基地及其周邊農地部分外之土地，原審未予詳察，
    遽認被告等係詐得整筆系爭房地之所有權，尚有未合。被告
    等上訴以否認犯罪指摘原判決不當，雖無理由，但原判決既
    有上開可議之處，自應由本院撤銷改判。爰審酌被告戊○○
    為圖己利而為上開犯行，造成告訴人所生損害尚非輕微，被
    告甲○○僅負責辦理過戶事宜，彼二人涉案程度有異，惟念
    及被告戊○○與告訴人間係父子關係，血親情深，容有解決
    紛爭之可能，被告二人犯罪手段平和，犯後猶飾詞卸責，未
    見悔悟等一切情節，分別量處如主文第2、3項所示之刑，並
    均諭知易科罰金之折算標準。末查，被告戊○○、甲○○前
    均未曾受有期徒刑以上刑之宣告，此有臺灣高等法院被告全
    國前案紀錄表附卷可稽，其因一時失慮偶罹刑典，經此刑之
    宣告教訓，當知警惕而無再犯之虞，本院綜核各情，認前開
    對被告二人所宣告之刑，以暫不執行為適當，爰併予宣告緩
    刑2年，以啟自新。
據上論結，應依刑事訴訟法第369條第1項前段、第364條、第299
條第1項前段，刑法第2條第1項前段、第28條、第216條、第210
條、第214條、第339條第1項、第74條第1款，修正前刑法第55條
、第41條第1項前段，罰金罰鍰提高標準條例第1條前段，廢止前
罰金罰鍰提高標準條例第2條，判決如主文。
本案經檢察官乙○到庭執行職務。
中　　華　　民　　國　　96　　年　　6 　　月　　27　　日
            刑事第十庭  審判長法  官  林  照  明
                              法  官  蔡  名  曜
                              法  官  李  平  勳
上列正本證明與原本無異。
如不服本判決應於收受送達後10日內向本院提出上訴書狀，其未
敘述上訴之理由者並得於提起上訴後10日內向本院補提理由書（
均須按他造當事人之人數附繕本）。
                              書記官  許  哲  禎
中　  華　 　民　　國　 96　　年 　 7 　  月　  2   　日
附錄論罪法條：
刑法第210條
偽造、變造私文書，足以生損害於公眾或他人者，處5年以下有
期徒刑。
刑法第214條
明知為不實之事項，而使公務員登載於職務上所掌之公文書，足
以生損害於公眾或他人者，處3年以下有期徒刑、拘役或5百元以
下罰金。
刑法第216條
行使第210條至第215條之文書者，依偽造、變造文書或登載不實
事項或使登載不實事項之規定處斷。
刑法第339條
意圖為自己或第三人不法之所有，以詐術使人將本人或第三人之
物交付者，處5年以下有期徒刑、拘役或科或併科1千元以下罰金
。
以前項方法得財產上不法之利益或使第三人得之者，亦同。
前二項之未遂犯罰之。
